【裁判字號】    95,再,10
【裁判日期】    950425
【裁判案由】    確認買賣關係不存在
【裁判全文】
臺灣高等法院民事判決                    95年度再字第10號
再審原告    乙○○
再審被告    甲○○原姓名陳湘.
上列當事人間確認買賣關係不存在事件，再審原告對於中華民國
94年8月30日本院94年度上字第246號確定判決及94年12月15日最
高法院94年度台上字第2279號確定裁定，提起再審之訴，本院判
決如下：
    主  文
再審之訴駁回。
再審訴訟費用由再審原告負擔。
    事  實
甲、再審原告方面：
壹、聲明：
一、本院94年度上字第246號確定判決（下稱原確定判決）及最
    高法院94年度台上字第2279號確定裁定均廢棄。
二、再審被告在前第二審程序之上訴駁回。
貳、陳述：
一、伊於民國（下同）94年12月30日收受最高法院94年度台上字
    第2279號裁定後，發現有證人李惠勻於81年11月15日在台灣
    台北地方法院80年度北簡民字第2475號確認證書真偽事件之
    庭訊筆錄，其證稱：62年間有幫兩造（即馬兆宏與再審被告
    ）湊合協商轉讓宿舍事，並未成功，陳湘也未拿出錢來等語
    ；足以證明再審原告在前訴訟程序所主張馬兆宏與再審被告
    間之買賣契約不成立乃信而有徵，原確定判決認定再審原告
    所主張買賣契約不成立為非可採，即有違誤。
二、原確定判決漏未斟酌前述證物，而前述證物在前訴訟程序即
    已存在，如經斟酌則可斷定馬兆宏與再審被告間之買賣契約
    並未成立，再審原告將可受有利益之判決，爰依民事訴訟法
    第496條第1項第13款規定提起再審之訴。
乙、再審被告方面：
    本件未行言詞辯論，無再審被告之聲明及陳述可供記載。
丙、本院依職權調閱本院94年度上字第246號兩造間確認買賣關
    係不存在全卷。
    理  由
一、按所謂當事人發現未經斟酌之證物或得使用該證物，係指在
    前訴訟程序不知有該證物，現始知之，或雖知有此而不能使
    用，現始得使用者而言。又當事以發現得使用未經斟酌之證
    物為再審理由，應就其在前訴訟程序不能使用之事實，負舉
    證責任。
二、經查再審原告所提出證人李惠勻於81年11月15日在台灣台北
    地方法院80年度北簡民字第2475號確認證書真偽事件之言詞
    辯論筆錄（見本院卷9-15頁），係在前訴訟程序即已存在之
    證物；而再審原告在前訴訟程序第一審所提出之台灣台北地
    方法院81年度簡上字第377號馬兆宏與再審被告間確認證書
    真偽事件民事判決於「理由」欄「二」中亦記載：證人李惠
    勻證稱其於62年間曾為兩造（即馬兆宏與再審被告）湊合協
    商轉讓眷舍，但未成功，上訴人（即再審被告）亦未拿錢出
    來等語（見台灣台北地方法院93年度訴字第4201號卷45頁）
    。足見再審原告所主張之證物在前訴訟程序早已存在，且並
    未有不能使用之情形。再審原告主張原確定判決有民事訴訟
    法第496條第1項第13款規定之再審事由，即有未合。
三、又按民事訴訟法第496條第1項第13款規定得提起再審之訴，
    除當事人發現未經斟酌之證物或得使用該證物者外，尚須以
    該證物如經斟酌，當事人可受較有利益之裁判為要件，如該
    證物縱加斟酌，仍不能認為當事人可受較有利之裁判者，即
    難認再審之訴為有理由（最高法院81年度台上字第2727號判
    決參照）。經查原確認判決以：買賣契約係諾成契約，兩造
    意思表示合致即為已足，並非必須書面為之。依上訴人（即
    再審被告）於63年2月26日簽請主管機關調解之報告記載內
    容，該報告形式真正為兩造（即馬兆宏與再審被告）所不爭
    執，復有馬兆宏所出具同意書承諾自願無條件讓與及憲兵司
    令部核准改配上訴人眷住，並註銷馬兆宏之配住權令可憑。
    嗣馬兆宏雖提起確認證書之訴，主張該同意書係他人偽造等
    情，然此訴訟經判決馬兆宏敗訴確定。馬兆宏既已出具無條
    件讓與同意書供上訴人（即再審被告）憑以辦理眷舍改配住
    之主管機關核准之行政手續，自足以證明馬兆宏已同意轉與
    眷舍配住權而由上訴人（即再審被告）補助8萬元之事實，
    至於眷舍居住憑證雖仍在馬兆宏手中，係馬兆宏未依約履行
    遷讓交屋及交付憑證之手續，並非買賣關係不成立，被上訴
    人（即再審原告）主張因其反對而致契約未成立，自非可採
    （見原確定判決3-4頁）。再審原告所提出之證物即證人李
    惠勻於81年11月15日在台灣台北地方法院另案確認證書真偽
    之言詞辯論筆錄縱加斟酌，仍不能認再審原告可受較有利之
    裁判。從而再審原告主張原確定判決有民事訴訟法第496條
    第1項第13款之事由而提起再審之訴，亦難認為有理由。
四、綜上所述，再審原告所提起之本件再審之訴顯無再審理由，
    爰不經言詞辯論，以判決駁回之（最高法院44年台上字第
    566號判例參照）。
五、據上論結，本件再審之訴為顯無理由，依民事訴訟法第502
    條第2項、第78條，判決如主文。
中    華    民    國    95    年    4     月    25    日
                  民事第八庭  審判長法  官  吳景源
                                    法  官  連正義
                                    法  官  鄭威莉
正本係照原本作成。
如不服本判決，應於收受送達後20日內向本院提出上訴書狀，其
未表明上訴理由者，應於提出上訴後20日內向本院補提理由書狀
（均須按他造當事人之人數附繕本）上訴時應提出委任律師或具
有律師資格之人之委任狀；委任有律師資格者，另應附具律師資
格證書及釋明委任人與受任人有民事訴訟法第466條之一第一項
但書或第二項（詳附註）所定關係之釋明文書影本。
中    華    民    國    95    年    4     月    27    日
                                    書記官  董曼華
附註：
民事訴訟法第四百六十六條之一（第一項、第二項）：
對於第二審判決上訴，上訴人應委任律師為訴訟代理人。但上訴
人或其他法定代理人具有律師資格者，不在此限。
上訴人之配偶、三親等內之血親、二親等內之姻親，或上訴人為
法人、中央或地方機關時，其所屬專任人員具有律師資格並經法
院認為適當者，亦得為第三審訴訟代理人。


司法院資訊處製作；財團法人民間司法改革基金會備份。
